【裁判字號】    99,訴,1509
【裁判日期】    991230
【裁判案由】    毒品危害防制條例
【裁判全文】
臺灣高雄地方法院刑事判決              99年度訴字第1509號
公  訴  人  臺灣高雄地方法院檢察署檢察官
被      告  賴勝旗
指定辯護人  本院公設辯護人黃秋葉
上列被告因違反毒品危害防制條例案件，經檢察官提起公訴（99
年度偵字第27240 號），本院判決如下：
    主  文
賴勝旗販賣第一級毒品，累犯，處有期徒刑拾陸年，扣案之海洛
因貳拾捌小包（驗後淨重共計貳點伍壹公克）暨其包裝袋均沒收
銷燬之。
    事  實
一、賴勝旗前於民國94年間因違反毒品危害防制條例案件，經本
    院以94年度訴字第2424號判處有期徒刑10月確定，於95年9
    月21日執行完畢。詎其仍不知悛悔，竟基於販賣第一級毒品
    之犯意，於99年8 月19日之前某日，在不詳地點，向不詳人
    士以不詳代價販入以吸管分裝之第一級毒品海洛因粉末28小
    包（驗後淨重共計2.51公克，純質淨重0.99公克，下稱系爭
    海洛因）後，於99年8 月19日上午某時，攜帶上開海洛因前
    往高雄市苓雅區○○○路13 0號高雄市立凱旋醫院（下稱凱
    旋醫院）急診室候診室，欲伺機販售給前往該處接受美沙冬
    戒癮治療之人。嗣警方於同日上午11時30分許，接獲線報前
    往醫院該處查緝，賴勝旗見警前來即心虛將上揭海洛因藏放
    在其所坐之候診間座椅縫隙中，惟仍遭警當場查扣，而悉上
    情。
二、案經高雄市政府警察局前鎮分局報告臺灣高雄地方法院檢察
    署檢察官偵查起訴。
    理  由
一、證據能力部分：
 1、按被告以外之人於審判外之言詞或書面陳述，除法律有規定
    外，不得作為證據；被告以外之人於檢察事務官、司法警察
    官或司法警察調查中所為之陳述，與審判中不符時，其先前
    之陳述具有較可信之特別情況，且為證明犯罪事實存否所必
    要，得為證據，刑事訴訟法第159 條第1 項、第159 條之2
    分別定有明文。是被告以外之人於審判外之言詞或書面，即
    屬傳聞證據，因有悖法院直接審理及言詞審理之精神，妨礙
    當事人之反對詰問權，影響程序正義之實現，除法律別有規
    定外，原則上不具證據能力，必符合上開例外規定時，始具
    有證據能力。刑事訴訟法第159 條之2 所謂「前後陳述不符
    」之要件，應就前後階段之陳述進行整體判斷，以決定其間
    是否具有實質性差異，而所謂「較可信之特別情況」，亦應
    就前後陳述時之各種外部情況進行比較，以資決定何者外部
    情況具有可信性，若陳述係在特別可信之情況下所為，則虛
    偽陳述之危險性不高，雖係審判外陳述，或未經被告反對詰
    問，仍得承認其有證據能力。就外部情況之認定，例如時間
    之間隔、是否為有意識之迴避、有無受外力干擾或事後串謀
    、以及警詢所作時之筆錄記載是否完整、是否出於自由意識
    陳述等情。法院應斟酌上列因素綜合判斷，細究陳述人問答
    態度、表情與舉動之變化，以查是否具較可信之特別情況。
    經查，證人吳宗憲、王琨能於警詢時之陳述，就被告賴勝旗
    是否有販賣海洛因之與案情有重要關係事項，明顯與其等在
    本院審理時之陳述情節有異（見警卷第6-10、12-16 頁、本
    院卷第84-98 頁）。而證人吳宗憲、王琨能於接受員警詢問
    前，經員警依法踐行告知義務及偽證罪相關刑責，詢問筆錄
    之記載亦採取一問一答之方式，堪認員警製作證人吳宗憲、
    王琨能之警詢筆錄時，均係依法定程序為之，並無違法取供
    之情事，其等陳述之信用性已受保障。再衡諸證人吳宗憲、
    王琨能於警詢時之陳述較接近案發時點，並其等陳述當時未
    直接面對被告，心情較為篤定，壓力較小，較有可能為任意
    陳述，憑信性甚高，經考量其於審判外及審判中陳述之外部
    附隨環境及條件，應認其等先前之陳述具有較可信之特別情
    況，且與本案待證事實間具有相當之關聯性及必要性，符合
    刑事訴訟法第159 條之2 規定，自均有證據能力。辯護人辯
    稱證人吳宗憲、王琨能於警詢之陳述均無證據能力云云，不
    足採信。
 2、其他不爭執之供述證據與非供述證據，均有證據能力：按被
    告以外之人於審判外之陳述，雖不符第159 條之1 至第159
    條之4 之規定，但經當事人於審判程序同意作為證據，法院
    審酌該言詞陳述或書面陳述作成時之情況，認為適當者，亦
    得為證據；當事人、代理人或辯護人於法院調查證據時，知
    有第159 條第1 項不得為證據之情形，而未於言詞辯論終結
    前聲明異議者，視為有前項之同意，刑事訴訟法第159 條之
    5 規定甚明。經查，本判決後開所引用之各該被告以外之人
    於審判外之陳述（包括書面陳述），雖屬傳聞證據，惟業經
    被告、辯護人及檢察官於審理期日時均表示無意見而不予爭
    執，且迄至言詞辯論終結前亦均未聲明異議，本院審酌上開
    證據資料製作時之情況，尚查無違法不當之瑕疵，亦認為以
    之作為證據應屬適當，故揆諸前開法律規定與說明，爰逕依
    刑事訴訟法第159 條之5 規定，認上揭證據資料均例外有證
    據能力。
二、訊據被告矢口否認犯行，辯稱：系爭海洛因均係供己施用，
    並非販賣之用云云。經查：
 1、扣案以吸管分裝之粉末28管，經警拆封倒入包裝袋內共28包
    ，送往法務部調查局濫用藥物實驗室檢驗結果均含海洛因成
    分（驗後淨重共2.51公克，純質淨重0.99公克），有該實驗
    室99年9 月17日調科壹字第09923020660 號鑑定書、高雄市
    政府警察局搜索扣押筆錄、扣押物品清單、查獲照片為憑（
    見警卷第20-26 、31-39 頁，偵卷第39頁），是扣案物確為
    海洛因無疑，合先敘明。
 2、證人吳宗憲於警詢時稱：99年8 月19日上午11時30分許，其
    去凱旋醫院要喝美沙冬。其知道被告有在醫院賣海洛因，因
    其有於昨天（即17日）上午11時許，在急診室旁的廁所向被
    告買過1 包新臺幣（下同）500 元之海洛因1 次，該海洛因
    是用1 節吸管包裝，就跟系爭海洛因之包裝一樣。其之前聽
    去凱旋醫院喝美沙冬的人說被告那邊有海洛因，所以其到醫
    院找被告說要買海洛因，被告就帶其去廁所拿海洛因賣其。
    被告在醫院就是預備要賣海洛因等語甚詳（見警卷第6-10頁
    ），並經本院勘驗無誤（見本院卷第31-35 頁之勘驗報告）
    。又證人王琨能於警詢時亦稱：99年8 月19日警方所查獲之
    系爭海洛因是被告的，當時彼坐在被告身旁，有看見被告在
    藏東西。就警方查獲系爭海洛因的位置觀之，顯然是被告的
    。彼也是去凱旋醫院喝美沙冬的人，每次去喝時都發現有人
    向被告買毒品，都是到廁所交易等語甚明（見警卷第12-16
    頁），而核其所述坐在被告旁邊乙節，確與警方於99年8 月
    19日所攝之查獲相片所示情節相符（見警卷第28-29 頁），
    且系爭海洛因亦確藏在被告所坐之候診間座椅縫隙中，亦有
    查獲相片為證（見同上卷第30頁）。再者，證人吳宗憲、王
    琨能均稱與被告無何冤隙，並為被告所不爭，應認其2 人無
    故意設詞誣陷被告之動機，且其等均於警詢時指認被告無誤
    ，有指認相片及其上之簽名為佐（見警卷第11、17頁），衡
    情其2 人亦無錯認被告之可能，故其2 人上開所述顯非子虛
    ，應值採信。此外，系爭海洛因於遭警查獲時均以吸管包裝
    成1 小管，共計28管（嗣警方為秤重及編號，已將各管海洛
    因倒入個別包裝袋，故為28小包），有查獲照片存卷為徵（
    見警卷第31頁），倘若該些海洛因是被告欲自行施用，衡以
    海洛因是不易取得之物，有何必要將海洛因分裝如此多管，
    徒增分裝過程中之浪費，且被告又為何需將如此多的海洛因
    隨身攜帶，無端增生遭警一次全部查獲之風險，是被告辯稱
    系爭海洛因均為供己施用云云，顯係臨訟杜撰之詞，不足採
    信。從而，綜合證人吳宗憲、王琨能上開所述及系爭海洛因
    被查獲時之情狀，顯然被告係意圖販賣該些海洛因而販入，
    並欲伺機販售給前往該處接受美沙冬戒癮治療之人無疑。
 3、至於證人吳宗憲嗣後改稱：被告沒有在賣海洛因，其也沒跟
    被告買過海洛因，警詢所述是警方要求其指認1 人，不然就
    要將其送至地檢署，其因當時遭通緝怕被送去執行，為求脫
    身所以才如此說云云（見偵卷第40-41 頁，本院卷第84-92
    頁）。但查：證人吳宗憲於99年9 月30日始遭通緝，有臺灣
    高等法院通緝前案記錄表可參，故其於99年8 月19日製作警
    詢筆錄時，根本無其所述遭通緝一事。又99年8 月19日警方
    前往凱旋醫院查緝時，除查獲被告外，尚有查獲訴外人蔣定
    元亦涉嫌販賣毒品，並將蔣定元、被告、證人吳宗憲、王琨
    能一同帶回警局，此觀證人吳宗憲、王琨能前揭警詢筆錄甚
    明。而證人吳宗憲於審理時自承與蔣定元較不熟，與被告較
    熟識（見本院卷第88頁），倘若警方真有要求其指認1 人販
    毒之情事，焉有指認交情較深之被告之理？且經訊問證人吳
    宗憲為何不指認蔣定元、王琨能有販毒。其供稱：王琨能又
    沒有怎麼樣為何要指認他。而蔣定元因與他不熟故沒指認他
    等語（見本院卷第90頁），言下之意即被告確有從事販賣毒
    品之行為，故證人吳宗憲上揭改稱之詞，無非意在迴護被告
    ，顯不足採。另證人王琨能於偵訊及審理亦更易前詞稱：不
    知道系爭海洛因是誰的，也沒有說系爭海洛因是被告藏的，
    沒看到被告賣毒品給去醫院喝美沙冬的人云云（見偵卷第34
    頁，本院卷第94-97 頁），然彼於偵訊及審理時仍稱：當天
    警察叫我們不要動，後來在椅子坐墊搜到海洛因，而該排椅
    子就只有彼、吳宗憲、被告坐。彼有看到很多人會去找被告
    ，有時候會去廁所。找被告的人都是去凱旋醫院喝美沙冬的
    人等語。（見偵卷第34頁，本院卷第94-95 頁），且彼於警
    詢另稱：因為我出來指認被告不法事證，希望不要讓彼身份
    曝光等語（見警卷第15頁），並陳述警詢筆錄均經其看過後
    始簽名（見本院卷第98頁），顯然彼於警詢之陳述較具可信
    性，彼上開對被告有利之證述，無非是避重就輕之詞，自與
    事實不符，難以為信。
 4、綜上所述，被告所辯均不足採，證人吳宗憲、王琨能嗣於偵
    訊及審理時所為對被告有利之證言，均為迴護被告之詞，洵
    非可信。本件事證既明，被告犯行堪以認定，應依法論科。
三、按販賣毒品之所謂販賣行為，係行為人基於營利之目的，而
    販入或賣出毒品而言。販賣毒品者，其主觀上有營利之意圖
    ，且客觀上有販賣（即販入或賣出）之行為，即足構成。本
    院前已詳論被告係意圖販賣系爭海洛因而販入，並欲伺機販
    售給前往凱旋醫院接受美沙冬戒癮治療之人，故核被告所為
    係犯毒品危害防制條例第4 條第1 項之販賣第一級毒品罪。
    檢察官雖僅就被告意圖販賣而持有海洛因之事實提起公訴，
    然此事實與本院認定之犯罪事實，二者之基本事實相同，爰
    變更起訴法條逕予審判。被告前曾受如事實欄所載有期徒刑
    之執行，有臺灣高等法院被告前案紀錄表附卷可考，其於有
    期徒刑執行完畢後5 年以內，故意再犯本件最重本刑為有期
    徒刑以上之刑之罪，為累犯，應依法加重其刑。另按同為販
    賣第一級毒品之人，其原因、動機不一，犯罪情節未必盡同
    ，或有大盤毒梟者，亦有中、小盤之分，甚或僅止於吸毒者
    同儕間為求互通有無之有償轉讓者亦有之，其販賣行為所造
    成危害社會之程度自屬有異，法律科處此類犯罪所設之法定
    最低本刑卻同為無期徒刑，不可謂為不重。經查，本件尚無
    證據被告已販售海洛因給他人，且無證據證明被告為大盤或
    中盤毒梟，犯罪情節自無法與大盤或中盤毒梟者相提併論，
    即令處以最低刑度即無期徒刑而禁錮終身，仍有致情法失平
    之處，誠屬情輕法重，難謂符合刑罰之相當性，爰依刑法第
    59條規定減輕其刑，並依法先加後減之。爰審酌被告意圖販
    賣海洛因而販入，若賣給他人施用，足令施用毒品者沉迷於
    毒癮，無法自拔外，輕則戕害個人身心，重則因購毒者缺錢
    買毒而引發各式犯罪，對國家、社會、個人之傷害可謂至深
    且鉅，且被告所欲販售之對象，為前往醫院接受美沙冬戒癮
    療法之人，其所為足誘使該些人等再次施用毒品，行為顯較
    一般下游販毒者惡性為重，及衡酌系爭海洛因之數量等一切
    情狀，量處如主文所示之刑。
四、系爭海洛因粉末28小包（驗後淨重共計2.51公克，純質淨重
    0.99 公 克），均為第一級毒品，應依毒品危害防制條例第
    18條第1 項，不問屬於犯人與否，均沒收銷燬之。另直接包
    裝上開海洛因之包裝袋，因其上殘留之毒品難以析離，且無
    析離之實益與必要，應視同毒品，均分別沒收銷毀或沒收之
    ；又送驗耗損部分之毒品因業已滅失，爰不另宣告沒收，併
    予說明。而扣案之新臺幣4000元，並無證據證明為被告販毒
    所得，且與本案亦無關連，同不另為沒收之宣告。至警方於
    99年8 月19日在凱旋醫院急診室候診間地上另扣得不明人士
    丟棄之海洛因4 小包，雖屬違禁物，然並無證據證明與被告
    本件犯罪有直接關聯，依起訴書之記載，亦難認檢察官有單
    獨聲請宣告沒收之意，基於無主刑即無從刑之原則，此部分
    尚難為沒收之諭知，宜由檢察官另為適法之處理，附此敘明
    。
據上論斷，應依刑事訴訟法第299 條第1 項前段、第300 條，毒
品危害防制條例第4 條第1 項、第18條第1 項，刑法第11條、第
47 條 第1 項、第59條，判決如主文。
本件經檢察官陳俊宏到庭執行職務。
中    華    民    國    99    年    12    月    30    日
              刑事第十七庭  審判長法  官  陳培維
                                  法  官  陳君杰
                                  法  官  余銘軒
以上正本證明與原本無異。
如不服本判決應於收受送達後10日內向本院提出上訴書狀，並應
敘述具體理由；如未敘述上訴理由者，應於上訴期間屆滿後20日
內向本院補提理由書（均須按他造當事人之人數附繕本）「切勿
逕送上級法院」。
中    華    民    國   100    年    1     月    3     日
                                  書記官  吳書逸
附錄論罪科刑法條
毒品危害防制條例第4條
製造、運輸、販賣第一級毒品者，處死刑或無期徒刑；處無期徒
刑者，得併科新臺幣 2 千萬元以下罰金。
製造、運輸、販賣第二級毒品者，處無期徒刑或 7 年以上有期
徒刑，得併科新臺幣 1 千萬元以下罰金。
製造、運輸、販賣第三級毒品者，處 5 年以上有期徒刑，得併
科新臺幣 7 百萬元以下罰金。
製造、運輸、販賣第四級毒品者，處 3 年以上 10 年以下有期
徒刑，得併科新臺幣 3 百萬元以下罰金。
製造、運輸、販賣專供製造或施用毒品之器具者，處 1 年以上
7 年以下有期徒刑，得併科新臺幣 1 百萬元以下罰金。
前五項之未遂犯罰之。

司法院資訊處製作；財團法人民間司法改革基金會備份。
